【裁判字號】    92,易,1842
【裁判日期】    921104
【裁判案由】    竊盜
【裁判全文】
臺灣臺中地方法院刑事判決                        九十二年度易字第一八四二號
    公  訴  人  臺灣臺中地方法院檢察署檢察官
    被      告  乙○○  男  四.
右列被告因竊盜案件，經檢察官聲請簡易處刑（九十二年度偵字第七五八八號），本
院改依通常審理程序，判決如左：
    主  文
乙○○無罪。
    理  由
一、公訴意旨略以：被告乙○○前於民國（下同）八十七年四月三十日間因竊盜案件
    ，經臺灣臺中地方法院判處有期徒刑五月確定，於八十七年七月二十八日執行完
    畢，猶不知悔改，復基於意圖為自己不法之所有，於九十一年四月十三日八時許
    ，在臺中市○○區○○路三二之二二號前，竊取甲○○所有之車牌號碼ＪＰＢ─
    二九六號重機車一部，得手後供為己用。嗣於九十二年四月七日十五時三十分許
    ，在臺中市○○區○○路與成都路口處，為警查獲騎乘上開失竊機車之乙○○，
    並扣得上開機車及機車鑰匙一支。因認被告乙○○涉犯刑法第三百二十條第一項
    之普通竊盜罪云云。
二、按犯罪事實應依證據認定之，無證據不得認定犯罪事實；又不能證明被告犯罪者
    ，應諭知無罪之判決，刑事訴訟法第一百五十四條第二項、第三百零一條第一項
    分別定有明文。次按事實之認定，應憑證據，所謂證據，須適於為被告犯罪事實
    之證明者，始得採為斷罪資料，如未能發現相當證據，或證據不足以證明，自不
    能以推測或擬制之方法以為裁判基礎；又認定不利於被告之事實，須依積極證據
    ，苟積極證據不足為不利於被告事實之認定時，即應為有利於被告之認定，更不
    必有何有利之證據，最高法院五十三年臺上字第二七五０號、三十年上字第八一
    六號、四十年臺上字第八六號分別著有判例可資參照。又認定犯罪事實應依證據
    ，為刑事訴訟法所明定，故被告否認犯罪事實所持之辯解，縱屬不能成立，仍非
    有積極證據足以證明其犯罪行為，不能遽為有罪之認定，此最高法院三十年上字
    第一八三一號亦著有判例。
三、公訴人認被告涉犯刑法第三百二十條第一項之普通竊盜罪嫌，無非係以被害人甲
    ○○之指述、甲○○出具之贓物認領保管收據及機車鑰匙，為其主要論據。訊據
    被告堅決否認有右揭竊取機車犯行，辯稱：是阿來把機車放在我家，因為他搬到
    臺北去，是在三月底左右放在我家，鑰匙也是阿來交給我的。沒有阿來的地址，
    也聯絡不到阿來云云。
四、經查：
（一）失竊之車牌號碼ＪＰＢ─二九六號機車，係甲○○所有於九十一年四月十三日
      八時許，在臺中市○○區○○路三二之二二號前失竊等情，業據被害人甲○○
      之警訊指訴，並有車輛竊盜、車牌失竊資料個別查詢報表─查詢車輛認可資料
      及贓物認領保管收據附卷可稽，足證該機車失竊之事實，惟被害人甲○○既未
      目睹係何人行竊，對於渠等車輛究係何人竊取，是否被告所竊取，均無法證明
      ，自不得依上開被害人指述、贓物認領保管收據，或車輛竊盜、車牌失竊資料
      個別查詢報表所表彰該機車失竊之資料，為該機車係被告所行竊之認定；亦不
      能因被告持有可發動該機車之鑰匙一支，遽即為該機車係被告所行竊之認定。
（二）再查，被告對上開機車之來源，於警訊供述：是友人「廖永鑫」於查獲前三、
      四天，將機車騎到我家借我；鑰匙是廖永鑫交給我的云云（偵卷第五頁反面）
      ，於偵訊時則稱：係友人「廖永鑫」喝醉酒後，我叫計程車讓他回家，他機車
      留在我家；不能找到「廖永鑫」云云，於本院則供述：係友人「阿來」所寄放
      ，機車鑰匙是「阿來」所交付。「阿來」是和「廖永鑫」一起來我家云云，前
      後所述不符，復均無法提供「廖永鑫」、「阿來」之真實姓名、地址以供本院
      傳訊，是被告所辯確有可疑。惟尚不能因被告無法交代「廖永鑫」、「阿來」
      之真實姓名及地址，遽即認確無廖永鑫、阿來之人，及該機車確非由綽號「廖
      永鑫」、「阿來」之人所交付，且縱確無「廖永鑫」、「阿來」其人，亦不能
      因之推定被告取得該機車之來源，係其竊取而來，而非其他不詳姓名之人所交
      付。是不能因被告未能提出機車之確切來源，即謂被告確有右揭竊盜犯行。
（三）按依經驗法則，盜贓物之取得或出於竊盜、收受、故買贓物，或因不知情而取
      得，原因非只一端，要難僅因被告曾騎乘本件失竊機車為警查獲，即認定被告
      涉有普通竊盜犯行。
    綜上所述，復查無其他積極證據足資證明被告有如公訴人所指訴之普通竊盜之犯
    行，是本件不能證明被告犯罪，揆諸首揭說明，自應諭知被告為無罪之判決。
五、至被告於未取得該機車行車執照等來源證明文件之情況下，即自不詳姓名者處收
    受上開機車騎用，則被告有無涉犯收受贓物罪嫌，應由檢察官另行依法處理，併
    此敘明。
據上論斷，應依刑事訴訟法第四百五十二條、第三百零一條第一項，判決如主文。
中      華      民      國    九十二    年     十一     月      四      日
                                        臺灣臺中地方法院刑事第十二庭
                                            審判長法官  吳  進  發
                                                  法官  唐  敏  寶
                      法官  黃  家  慧
右正本證明與原本無異。
如不服本判決，應於送達後十日內向本院提出上訴狀(須附繕本)，上訴於臺灣高等
法院臺中分院。
                                                  書記官
中      華      民      國    九十二    年     十一     月      四      日


司法院資訊處製作；財團法人民間司法改革基金會備份。
